【裁判字號】    91,易,166
【裁判日期】    920124
【裁判案由】    業務侵占
【裁判全文】
臺灣士林地方法院刑事判決                          九十一年度易字第一六六號
    公  訴  人  臺灣士林地方法院檢察署檢察官
    被      告  丁○○
右列被告因業務侵占案件，經檢察官提起公訴（八十九年度偵字第八四九三號），本
院判決如左：
    主  文
丁○○連續意圖為自己不法之所有，而侵占對於業務上所持有之物，處有期徒刑參年
陸月。
    事  實
一、丁○○為大豐貨運股份有限公司（以下簡稱大豐公司）之實際負責人兼總經理，
    總管大豐公司之貨物倉儲與運送等一切業務，為從事業務之人。大豐公司與南聯
    股份有限公司（以下簡稱南聯公司）於民國八十八年九月間訂立「貨物保管、租
    用倉儲契約」，約定由南聯公司將其所有之產品代號為ＳＺ５８１之特級金門高
    梁酒（每瓶零點七五公升，以每箱十二瓶包裝）等貨品，委託大豐公司保管，而
    寄放在大豐公司位於桃園縣大坑鄉陳厝坑四九之十二、十三號倉儲（以下簡稱南
    崁倉儲），保管期間自八十八年十月一日起至八十九年九月三十日止，計一年，
    大豐公司則由丁○○負責該南崁倉儲之管理，並派職員於倉儲保管貨品。詎丁○
    ○竟基於意圖為自己不法所有之概括犯意，利用業務保管上開貨品之機會，自八
    十九年一月二十日起，於南聯公司不知情之情況下，以變易持有為所有之意思，
    連續多次擅自將南聯公司所有寄放在南崁倉儲內之代號ＳＺ５８１之特級金門高
    梁酒予以處分盜賣，迄八十九年四月二十九日止，共計處分盜賣三千零三十五箱
    ，市價約新台幣（下同）一千七百萬元。嗣於八十九年四月二十九日南聯公司之
    經銷商購買上開型號之特級金門高梁酒後，前往南崁倉儲提領時，發現無貨可提
    ，南聯公司旋即派人前往清點，始悉前情。
二、案經南聯公司訴請臺灣士林地方法院檢察署檢察官偵查起訴。
    理  由
一、訊據被告丁○○坦承為大豐公司之總經理及負責南崁倉儲之業務，及大豐公司與
    告訴人南聯公司訂有契約，告訴人公司之酒類貨物置放在南崁倉儲等事實，惟否
    有何侵占之犯行，辯稱：大豐公司是出租倉儲予告訴人公司，由告訴人公司自行
    保管貨物，伊不負責保管，伊不知道高粱酒有短少的事，是因為高粱酒放在大豐
    公司的倉庫，伊才同意補足短少的貨物，至於短少的原因應是告訴人公司以「預
    借再補單」的方式讓經銷商先行提領貨物，才造成貨物短少，並非由伊侵占等語
    。經查：
    (一)本件應先審究者，乃告訴人公司與被告所屬之大豐公司訂立之本件契約內容，
      究係委託大豐公司保管貨物，或僅由大豐公司出租倉儲而由告訴人公司自行保
      管貨物？查本件契約之內容係告訴人公司委託大豐公司保管告訴人公司之貨物
      之事實，業據證人即實際參與訂約之戊○○到庭證稱在卷，而觀諸大豐公司與
      告訴人公司訂立之「貨物保管、租用倉儲契約」，於契約（打字）製式條款後
      ，尚另加註特約，約定「甲方（大豐公司）應善盡乙方（告訴人公司）委託物
      品數量正確保管之責，如有短少損壞，甲方應負賠償之責，委託保管物品所有
      權歸乙方，甲方不可私自販售」之文義，締約兩造之真意應係將置放南崁倉儲
      之貨物委託大豐公司保管無訛。又被告於本院審理中已自承李麗華乃大豐公司
      派駐在南崁倉儲之人員，而觀諸告訴人公司之經銷商至南崁倉儲提貨時所備之
      「乙○○○貿易股份有限公司提貨單」，其上均有李麗華之親筆簽名，並且緊
      接簽名處詳載出貨品名及數量（見臺灣士林地方法院檢察署八十九年度偵字第
      八四九三號偵查卷，下稱偵查卷，第一一七頁以下），亦足徵告訴人公司置放
      在大豐公司南崁倉儲之貨品係交付大豐公司保管，且須有告訴人公司之提貨單
      ，大豐公司職員始得交付貨物之事實。被告所辯不付保管之責乙節，核與調查
      結果不符，不足採信。
    (二)告訴人公司置放在南崁倉儲之特級金門高粱酒於八十九年四月二十九日短少三
      千零三十五箱之情，業據證人戊○○證實，且有告訴人公司南崁倉儲八十九年
      四月庫存月報表、告訴人公司南崁倉儲八十九年四月二十九日庫存日報表、告
      訴人公司南崁倉儲商品異動統計等件影本在卷可考，再參諸於告訴人公司發現
      上揭短少之情形後，被告旋於八十九年五月七日、同年五月十九日出具「聲明
      書」、「說明書」向告訴人公司說明原委並表示將補足短少的貨物，此有聲明
      書及說明書影本各一件在卷可按（見偵查卷第十八頁、第六八頁），足徵被告
      於事發之際亦不爭執上揭短少之事實，據此，告訴人公司交付被告保管之高粱
      酒短少三千零三十五箱的事實，亦堪認定。
    (三)本案再應審查者，乃本件短少之原因，是否因為被告侵占所致。
      (1)對於短少的原因，被告先於偵查中辯稱：伊以「預借再補單」的方式將有瑕
        疵的高粱酒出售予經銷商，這是因為高粱酒在海、陸運送途中造成破損，或
        裝卸疏失以及大豐公司於運送過程中打破、毀損造成不良品，這些不良品依
        約定須由大豐公司自己吸收承受，所有權既然歸屬伊公司，伊當然有權加以
        處理等語。然查，本件告訴人公司委託保管之金門高粱酒，自金門酒廠出廠
        後經陸運、海運迄告訴人在台灣之倉庫止（即本件之南崁倉庫）之運送期間
        ，告訴人均向保險公司投保「貨物運送保險」，而貨物自碼頭下船後必須清
        點確認損害，以作為向保險公司請求理賠之依據等情，業據證人丙○○○於
        偵查及本院審理中證稱明確，且有告訴人公司投保之統一安聯產物保險股份
        有限公司貨物運輸保險合約書、告訴人公司收貨單、進口貨物控制紀錄表及
        理賠申請書等件影本在卷可稽（見偵查卷第八八頁以下、第二二二頁以下）
        ，是以，被告所辯「因海運、陸運發生損害之不良品由伊承受」云云，並非
        事實，據此，被告自無所謂之「不良品」得以處分。又大豐公司負責運送至
        告訴人經銷商之高粱酒，若運送途中發生損害，則由大豐公司賠償，並自運
        費中扣款之情，固有告訴人公司領款簽收單影本七紙在卷可憑（見偵查卷第
        一００頁以下），惟此部分發生損害之時間是指貨物「提出倉庫後」之運送
        途中，然本案發生短少者乃「寄放在倉庫之時」，亦即在運送之前即發生短
        少，二者核屬不相干之二事，被告上揭所辯亦不可採，況且，觀諸附卷之告
        訴人公司領款簽收單影本所示，八十九年五月間大豐公司因運送發生損害遭
        扣款之金額亦僅三萬餘元，與短少之高粱酒價值達一千七百萬元之金額，相
        差甚多，被告所辯短少之原因「是因為處分運送所生之不良品」云云，純屬
        無稽，被告所辯不足採信。
      (2)被告於本院審理中復另辯稱：是告訴人公司自己讓客戶以「預借再補單」的
        方式自倉庫提領高粱酒，才造成短少的云云。然查，經銷商向告訴人公司購
        買貨品時，必須先給付貸款後，告訴人公司始開立提貨單予經銷商至倉庫領
        貨，沒有單據不能領貨，不可能有預借再補單的情事，業據證人丙○○○、
        戊○○迭於偵查（見偵查卷第一九七頁以下）及本院審理者中（見本院九十
        一年十一月一日審理筆錄）證稱明確，又經銷商公元號並未以預借再補單之
        方式，購買金門高粱酒之情，亦據證人即公元號負責人甲○○於偵查（見偵
        查卷第二四二頁以下）及本院審理中（見本院九十一年十一月一日審理筆錄
        ）證稱在卷。被告雖一再辯稱是告訴人公司讓經銷商預借再補單，並聲請守
        衛林鳳華到庭作證，惟證人林鳳華對於究係告訴人公司何人無提貨單即先領
        貨等情，證詞語焉不詳，所證已難遽信，再稽之「經銷商先付款後，告訴人
        公司始提供提貨單予經銷商提貨」，此乃保障告訴人公司之交易方式，符合
        交易常情，告訴人公司焉有可能先讓經銷商先提貨後再補作提貨單，徒陷自
        己於不利？又本件既是由告訴人公司委託被告實際負責之大豐公司保管高粱
        酒，且提貨均須由大豐公司之職員李麗華等人簽名確認提領數量後，始得自
        倉庫出貨（業如前揭說明），則若非被告指示，大豐公司之職員焉有擅自在
        無告訴人公司提貨單之情況下率予出貨？被告所辯不足採信。
    (四)綜上說明，被告既為本件保管契約之實際負責人，持有告訴人公司委託保管之
      高粱酒，而其管理之南崁倉庫內短少三千零三十五箱之高粱酒，被告所辯短少
      之原因經本院審理結果，均與事實不符，本件顯然係被告易持有為所有處分其
      持有之高粱酒，事證明確，被告侵占犯行應堪認定。
二、被告為大豐公司之實際負責人，其因業務而持有事實欄所示之高粱酒，於委託保
    管期間易持有為所有而將保管之高粱酒予以處分，核被告所為，係犯刑法第三百
    三十六條第二項之業務侵占罪。被告先後多次犯行，時間緊接，手法相同，且係
    犯構成要件相同之罪名，顯係基於概括犯意而為，應依連續犯之規定以一罪論，
    並依法加重其刑。爰審酌被告犯罪之動機係為圖利、利用委託保管貨物之機會竟
    擅自處分貨物、侵占之貨物數量龐大、價值高達一千七百萬元、犯罪對告訴人公
    司損害甚鉅，被告於偵審中一再飾詞狡辯、辯詞反覆，犯罪後態度不佳等一切情
    狀，量處如主文所示之刑。
據上論斷，應依刑事訴訟法第二百九十九條第一項前段，刑法第五十六條、第三百三
十六條第二項，罰金罰鍰提高標準條例第一條前段，判決如主文。
本案經檢察官林聰良到庭執行職務
中      華      民      國    九十二    年      一      月    二十四    日
                                  臺灣士林地方法院刑事第二庭
                                      法  官  王  梅  英
右正本證明與原本無異。
如不服本判決，應於判決送達後十日內，向本院提出上訴狀。
                  書記官  韓  毓  寧
中      華      民      國    九十二    年      一      月    二十七    日
附錄本判決論罪科刑依據之法條：
刑法第三百三十六條第二項：
對於業務上所持有之物，犯前條第一項之罪者，處六月以上五年以下有期徒刑，得併
科三千元以下罰金。


司法院資訊處製作；財團法人民間司法改革基金會備份。
